臺灣臺南地方法院刑事判決　　　　　　　94年度易字第1132號
公　訴　人　臺灣臺南地方法院檢察署檢察官
被　　　告　丁○○
上列被告因詐欺等案件，經檢察官提起公訴（九十四年度偵緝字
第一二三四號），本院判決如下：
    主  文
丁○○無罪。
    理  由
一、公訴意旨略以：被告丁○○意圖為自己不法之所有，於民國
    九十一年九月二十二日十一時許，在桃園縣八德市○○街七
    十巷口，竊取賴金花所有之車牌號碼ＢＮ─二七九八號自用
    小客車一輛，並於不詳時間及地點，偽造車號七Ｑ─七一七
    六號之車牌二面，懸掛於上開車輛使用。嗣丁○○將上開車
    輛交與不知情之女友乙○○使用，於九十二年四月九日二十
    三時許，在臺南縣永康市○○路○段一五二六巷二弄二號地
    下室為警查獲，而查知上情，並扣得丁○○所有，供竊取車
    輛所使用之鑰匙一把及偽造之車號七Ｑ─七一七六號車牌二
    面等語。因認被告丁○○涉犯刑法第三百二十條第一項之竊
    盜罪嫌及同法第二百十六條、第二百十二條之行使偽造特種
    文書罪嫌。
二、按犯罪事實應依證據認定之，無證據不得認定犯罪事實，又
    不能證明被告犯罪者，應諭知無罪之判決，刑事訴訟法第一
    百五十四條第二項、第三百零一條第一項分別定有明文。又
    事實之認定，應憑證據，如未能發現相當證據，或證據不足
    以證明，自不能以推測或擬制之方法，以為裁判基礎。且認
    定犯罪事實，所憑之證據，雖不以直接證據為限，間接證據
    亦包括在內，然無論直接或間接證據，其為訴訟上之證明，
    須於通常一般之人均不致於有所懷疑，而得確信其為真實之
    程度者，始得據之為有罪之認定，倘其證明尚未達到此一程
    度，而有合理性懷疑之存在時，即無從為有罪之認定；又被
    告否認犯罪事實所持之辯解，縱屬不能成立，仍非有積極證
    據足以證明其犯罪行為，不能遽為有罪之認定。
三、公訴人認被告涉有上開竊盜犯行，係以：(1)告訴人賴金花於
    警詢中指訴其所有之車號ＢＮ－二七九八號自用小客車失竊
    之事實；(2)證人乙○○於警詢時陳述懸掛車號七Ｑ－七一七
    六號車牌之自用小客車為被告所有；(3)證人洪國順於警詢時
    陳述扣案車號七Ｑ－七一七六號車牌二面並非其所失竊之車
    牌，足認係偽造之物；(4)認領保管收據一紙可證明告訴人
　　賴金花領回失竊車輛之事實；(5)扣案汽車鑰匙一把，係被告
　　竊取賴金花車輛所使用之物；(6)扣案車號七Ｑ－七一七六號
  　車牌二面係被告偽造之車牌，為其主要論據。
四、證據能力之認定：
  (一)按證人依法應具結而未具結者，其證言不得作為證據，刑事
    訴訟法第一百五十八條之三定有明文。證人丙○○於九十三
    年二月十五日、同年月二十四日、同年三月二十三日檢察官
    偵訊時之陳述，均未經具結，依上開規定，對被告均無證據
    能力。
  (二)告訴人賴金花、證人乙○○、洪國順於九十二年四月十日警
    詢時所為之陳述，證人丙○○於九十三年二月十四日警詢時
    之陳述及於九十四年十一月二十八日於檢察官偵訊時經具結
    後所為之證言，均經被告於九十五年八月十一日本院準備程
    序中表示同意採為證據，且無事實顯示係公務員因違法蒐證
    所取得之證據，本院審酌該等供述證據作成時之情況，亦認
    為適於作為證據，依刑事訴訟法第一百五十九條之五第一項
    之規定，應認為有證據能力。
五、訊據被告對上開告訴人失竊車輛為警查獲時，係伊所持有一
    節固不爭執，惟堅決否認有何竊盜犯行，辯稱略以：伊本來
    有一部車子借給丙○○，本案車子係丙○○開來叫伊幫他牽
    去修理，車牌是車子開來時就有了等語。查：
  (一)告訴人賴金花於警詢中指陳其所有上開自用小客車於九十一
    年九月二十二日，在桃園縣八德市○○街七十巷口失竊，警
    方於九十二年四月九日晚間十一時許在臺南縣永康市○○路
    ○段一五二六巷二弄二號地下室查獲車身號碼ＷＤＢ000
    0000Ａ１６６８５３號之自小客車係伊所失竊等語明確
    ，並有認領保管收據、車輛竊盜資料個別查詢報表查詢車輛
    認可資料各一份在卷可稽，惟此僅足以證明告訴人賴金花確
    有失竊上開被告管領中之自用小客車等事實，尚不足以遽認
    被告係行竊或參與竊盜之人。
  (二)被告迭於警詢、偵查中及本院準備程序中供述該車係丙○○
    交給伊，並向伊借車等情不移，並於偵查中及本院準備程序
    供陳：乙○○知道這部車是丙○○寄放伊這裡請伊牽去修理
  　，然後跟伊借了伊的車，他有把這部被查獲的車開回去，但
    因沒有修好，又開來叫伊修理；伊女友劉惠菁曾帶人到嘉義
    基督教醫院向丙○○催討所借予丙○○之ＮＭ－○八六六號
    賓士車等語（本院卷第六十八頁、臺灣臺南地方法院檢察署
    九十四年度偵緝字第一二三四號卷第三十一頁，下稱偵緝(二)
    卷）；而證人乙○○於警詢時則陳述：伊認識被告四個月左
    右，他已駕駛該車等語（警卷第五至六頁）。就該車來源，
    被告與證人乙○○所述，似有落差；惟證人龔榮太警員於偵
    查中證述：伊接獲所內通報前往嘉義基督教醫院處理糾紛，
  　當時丙○○坐在病床上，劉惠菁與其正在講話，經了解後是
    丙○○借車未還，劉女要向丙○○取回車子等語（臺灣臺南
　　地方法院檢察署九十三年度偵緝字第一七三號卷第六十八頁
  　，下稱偵緝(一)卷）；甚至證人丙○○亦證述伊曾向被告借車
    未還等語（偵緝(二)卷第六十二頁），足見證人丙○○確曾向
    被告借車。再者，證人乙○○又陳述：查獲當時因被告叫伊
    拿鑰匙到地下室，說有朋友要來換車，還未換車即被查獲等
    語（警卷第五至六頁）。則實情是否如被告所辯，丙○○向
　　被告借車，並將本案賴金花上開失竊車輛交給伊修理及出售
  　，而被告為警查獲當時，正欲與丙○○換車，即非絕無可能
　　。
  (三)證人丙○○於偵查中固結證稱：伊認識被告，但沒有交給他
    七Ｑ－七一七六號汽車，因為伊曾向被告借車沒有還，他懷
    疑伊賣掉了，而產生過糾紛等語（偵緝(二)卷第六十二頁）。
    然證人丙○○既證言其與被告曾有糾紛，且二人關於本案該
    車來源一節，利害關係相反，則其證言之憑信性已非無疑；
    更何況，證人丙○○係因於九十三年二月十四日駕駛其於同
    年一月間在臺南市○○街所竊取之Ｊ六－八五二九號（原車
    號係ＵＦ－二二三三號）ＢＭＷ廠牌五二○Ｉ型自小客車前
    往臺南市○○區○○路四段二九○巷二九一弄一七六號而為
    警查獲，並於警詢時自承其於同年一月間，在臺南市○○路
    與府前路口竊取一部賓士廠牌、三○○ＳＥＬ型之車輛及在
    臺南市○區○○路竊取一部中華得利卡售予孫憲文，九十三
    年端午節在臺南市安平區運河旁竊取一部喜美交給楊榮洲，
    九十四年一月共竊取四部車輛，其中二部供自己代步，另二
    部售予孫憲文等語（偵緝(一)卷第五至八頁）。則依證人丙○○上開供述，其不僅係汽車慣竊，並曾於竊取之車輛上改懸
    其他車號車牌以掩人耳目，與本案被告經查獲時，告訴人賴
    金花所有上開車輛狀態類似（即懸掛偽造之七Ｑ－七一七六
    號車牌）。是以證人丙○○上開證詞顯未能遽信，被告供承
    本案告訴人所有之上開車輛係證人丙○○所交付，甚至以之
    推論係丙○○所竊取，亦有合理可疑。
  (四)退步言之，縱證人丙○○上開偵查中之證詞可信，即該車非
    其交予被告而與其無涉。然是否足以論處被告竊盜罪刑，參
    照前揭論述，應認竊盜之訴訟上證明，需達於使法院確信行
    為人即為下手行竊之人，始能據為有罪之認定。若依現有證
    據，不足以確認被告即為下手行竊之人，或論理上不能排除
    被告係以其他方式取得被害人遭竊車輛，例如向下手行竊者
    購買或收受遭竊車輛情形，甚或無法確認被告是否知悉上開
    車輛係他人失竊之贓車，即不能以推測或擬制之方式，逕以
    竊盜罪責相繩。本件依卷存證據，僅能認定被告持有上開告
    訴人所有遭竊取之贓車，然不僅該車是否為被告所竊取，並
    無進一步積極證據可資本院達於一般之人不致懷疑其為真實
    之確信，甚至被告為警查獲之際，是否知悉上開車輛係贓車
    、是否認知懸掛偽造車牌、被告如何取得該車輛、偽造車牌
    又從何而來等問題，亦均乏可資認定或推論之事證，是自難
    以被告持有告訴人失竊之贓車，推測或擬制該車係被告所竊
    ，及所懸掛之車牌為被告所偽造。則縱被告否認犯罪事實所
    持辯解不能成立，仍不能遽為有罪之認定。
六、本件依卷存證據既未能證明被告持有上開車輛之來源為何，
    自亦無從認定上開車輛係被告所竊取，及所懸掛之車牌係被
    告偽造或被告知悉所懸掛車牌係偽造。此外，本院復查無其
    他積極證據足資認定被告有何公訴人所指之犯行，被告之犯
　　罪既屬不能證明，爰依前揭意旨，為無罪判決之諭知。
七、被告經合法傳喚，無正當理由不到庭，本院認本件係應諭知
    無罪之案件，爰不待其陳述逕行判決。
八、被告被訴詐欺取財犯嫌部分，經本院依刑事訴訟法第四百四
    十九條第二項之規定，另以簡易判決處刑。
據上論斷，應依刑事訴訟法第三百零一條第一項、第三百零六條
，判決如主文。
本案經檢察官甲○○到庭執行職務。
中　　華　　民　　國　　96　　年　　2 　　月　　16　　日
　　　　　　　  刑事第十庭  審判長法　官　陳欽賢
　　　　　　　　　　　　　　　　　法  官  林臻嫺
                                  法  官  陳賢德
以上正本證明與原本無異。
如不服本判決，應於收受送達後10日內向本院提出上訴書狀（應
附繕本）。
　　　　　　　　　　　　　　　　書記官　莊文茹
中　　華　　民　　國　　96　　年　　2　　月　　 16　　日
